【裁判字號】    92,台簡抗,12
【裁判日期】    920411
【裁判案由】    聲請迴避
【裁判全文】
最高法院民事裁定                                九十二年度台簡抗字第一二號
    抗  告  人  丙○○
右抗告人因與甲○○等間請求確認本票債權不存在事件，對於中華民國九十二年一月
七日台灣板橋地方法院合議庭裁定 (九十一年度聲字第一一八八號 )，提起抗告，本
院裁定如左：
    主  文
抗告駁回。
抗告訴訟費用由抗告人負擔。
    理  由
按對於簡易訴訟程序之第二審裁定，其上訴利益逾民事訴訟法第四百六十六條所定之
額數者，當事人僅得以其適用法規顯有錯誤為理由，逕向最高法院提起抗告，並須經
原裁判法院之許可，此項許可，以訴訟事件所涉及之法律見解具有原則上之重要性者
為限，此觀同法第四百三十六條之二第一項、第四百三十六條之三第一項及第二項之
規定自明。又民事訴訟法第三十三條第一項第二款規定法官有應自行迴避而不自行迴
避之情形，足認其執行職務有偏頗之虞，聲請法官迴避者，應以法官對於訴訟標的有
利害關係，或與當事人之一造有密切之交誼或嫌怨，或基於其他情形客觀上足疑其為
不利之審判者為其原因事實，若僅憑當事人之主觀臆測，或認訴訟進行指揮訴訟欠當
，或於曉諭發問態度欠佳，則不得謂其有偏頗之虞。當事人如已就該訴訟有所聲明或
為陳述後，不得依前項第二款聲請推事迴避。但迴避之原因發生在後或知悉在後者，
不在此限，民事訴訟法第三十三條第二項定有明文。本件原法院以：抗告人以原法院
八十九年度簡上字第二九一號相對人甲○○、乙○○與伊間請求確認本票債權不存在
事件，準備程序中，由受命法官於民國九十一年一月二十五日在其住處進行訊問有偏
頗之情事，認受命法官已逾越訴訟指揮權之範圍，據以聲請法官迴避。惟上述時間由
受命法官所為訊問於抗告人或其訴訟代理人當場知悉，受命法官訊問其姓名及是否認
識相對人之時，抗告人仍能點頭作答，顯見抗告人於斯時尚未達到心神喪失之狀態，
當日亦有抗告人之訴訟代理人曾國龍律師、吳植欽在場，應認抗告人及其訴訟代理人
應均能知悉其所舉上開迴避事由。抗告人自九十一年一月二十五日受命法官於抗告人
住處訊問結束後，至同年九月三十日抗告人之子即其訴訟代理人吳植欽聲請受命法官
迴避之日止之期間，於同年六月二十六日及八月十五日提出二次答辯狀，原法院於同
年六月二十六日、八月二十一日及九月十一日進行三次準備程序，抗告人或其訴訟代
理人對本事件之訴訟有所聲明或陳述，自不得再以該款事由聲請法官迴避；且抗告人
所謂受命法官訊問之時冷嘲熱諷、意圖取供而強暴脅迫、有要求抗告人有所表示等詞
，並無證據可資證明。況當場除抗告人之外，尚有抗告人所委任之曾國龍律師、對造
當事人等多人在場，如對於抗告人一方有偏頗之行為，受抗告人委任之律師豈能不有
所反應？倘受命法官要求抗告人有所表示，訴訟之對造當事人豈有坐視之理，足見抗
告人之上開主張俱無可採信等詞，因認抗告人聲請法官迴避為無理由，裁定予以駁回
，經核於法洵無違背。第按抗告人係以原法院受命法官於準備程序九十一年一月二十
五日於其住處進行訊問有偏頗之情事，認受命法官已逾越訴訟指揮權之範圍，聲請法
官迴避，原裁定既已認定抗告人於當時均能知悉其所舉迴避原因，自與迴避原因知悉
在後，得否聲請法官迴避無涉，要無適用法規顯有錯誤之情形，尤難謂其所涉及之法
律見解具有原則上之重要性。又原裁定並以抗告人不能證明其所謂受命法官訊問之時
冷嘲熱諷、意圖取供而強暴脅迫、有要求抗告人有所表示等詞為真實，認其法官迴避
之聲請為無理由，尤無迴避原因知悉在後之問題。抗告人逕向本院提起抗告，不合民
事訴訟法第四百三十六條之二第一項及第四百三十六條之三第二項之規定而不應許可
，其抗告難謂合法。
據上論結，本件抗告為不合法。依民事訴訟法第四百三十六條之五第一項、第九十五
條、第七十八條，裁定如主文。
中      華      民      國    九十二    年      四      月     十一     日
                              最高法院民事第六庭
                                  審判長法官  吳  正  一
                                        法官  劉  福  來
                                        法官  鄭  玉  山
                                        法官  黃  義  豐
                                        法官  徐  璧  湖
      右正本證明與原本無異
                                              書  記  官
中      華      民      國    九十二    年      四      月    二十九    日


司法院資訊處製作；財團法人民間司法改革基金會備份。
